【裁判字號】    94,訴,2876
【裁判日期】    951124
【裁判案由】    土地徵收補償
【裁判全文】
臺北高等行政法院判決
                                      94年度訴字第2876號
                              .
原      告  甲○○
訴訟代理人  陳祖德律師
被      告  桃園縣政府
代  表  人  乙○○縣長）住同.
訴訟代理人  丙○○
上列當事人間因土地徵收補償事件，原告不服內政部中華民國94
年8 月4 日台內訴字第0940005473號（案號：0000000000）訴願
決定，提起行政訴訟。本院判決如下：
    主  文
原告之訴駁回。
訴訟費用由原告負擔。
    事  實
一、事實概要：緣原告所有桃園縣大園鄉○○段568 、569 、57
    1 地號土地（下稱系爭土地），經內政部以民國（下同）94
    年3 月17日台內地字第0940072588號函核准徵收，被告以94
    年3 月30日府地權字第09400821206 號公告徵收作為高鐵特
    定區新街溪整治工程（都市計畫內）用地，公告期間自94年
    4 月6 日起至同年5 月6 日止。原告認地價補償按公告現值
    每平方公尺新臺幣（下同）1,900 元加4 成5 計算，實屬偏
    低，於94年4 月29日之公告期間內提出異議，案經被告查明
    地價區段劃設及地價訂定並無錯誤後，以94年5 月11日府地
    價字第0940126446號函復原告，原告對查處結果仍不服，被
    告依土地徵收條例第22條第2 項規定提交桃園縣地價及標準
    地價評議委員會94年第3 次會議復議，因土地公告現值加成
    後已達一般正常交易價格，故維持原公告土地現值。被告以
    94年6 月8 日府地價字第06940155491 號函檢送桃園縣地價
    及標準地價評議委員會94年第3 次會議決議：「本案大園鄉
    編號450 區段為河川區土地，94年公告土地現值訂定合理」
    ，並以94年6 月20日府地價字第0940166056號函復原告：「
    二、台端異議之土地係坐落於桃園縣大園鄉編號450 區段，
    經本縣地價及標準地價評議委員會94年第3 次會議決議『本
    案．．．大園鄉編號450 、450-1 區段為河川區土地，94年
    公告土地現值訂定合理，故維持原有公告土地現值』準此，
    依上開決議，本案徵收補償價額應予維持」。原告不服，提
    起訴願，遭決定駁回，遂提起本件行政訴訟。
二、兩造聲明：
  (一)原告聲明：訴願決定、原處分均撤銷，應由被告另為適法之
              評定。
  (二)被告聲明：駁回原告之訴。
三、兩造之爭點：
  (一)原告主張之理由：
    1.按「被徵收之土地，應按照徵收當期之公告土地現值，補
      償其地價。在都市計畫區內之公共設施保留地，應按毗鄰
      非公共設施保留地之平均公告土地現值，補償其地價。前
      項徵收補償地價，必要時得加成補償；其加成補償成數，
      由直轄市或縣（市）主管機關比照一般正常交易價格，提
      交地價評議委員會於評議當年期公告土地現值時評定之」
      ，土地徵收條例第30條定有明文。至於土地正常單價之估
      計方法則應依地價調查估計規則第14條至第16條規定分為
      「買賣實例」以及「收益實例」兩種，作為估計土地正常
      單價之方法。
    2.雖被告稱「450 地價區段內無買賣實例，故採鄰近其他之
      地價區段145 、468 區段推估修正之」云云，惟該區段究
      竟有無收益實例，又憑何認定無買賣實例，被告並未表明
      其依據何在，是以，被告逕依大園段145 、468 地號兩筆
      土地94年度公告現值每平方公尺1,900 元作為系爭土地之
      現值，此種推估方式已逾越地價調查估計規則第14條至第
      16條所規定之方式，且與土地徵收條例第30條規定有違，
      從而被告所推估之地價，顯有違法及不當。且被告不採與
      系爭土地毗鄰之青峰段288 地號土地之評定價格，卻以遠
      在數里外之大園段第145 、468 地號土地之地價作為系爭
      土地徵收價格，顯然捨近求遠，違反平等原則；又被告選
      擇較少地價作為系爭土地地價之準據，亦違誠信原則。
    3.國家因公用或其他公益目的之必要，雖得依法徵收人民之
      財產，但應給予合理之補償，此項補償乃因財產之徵收，
      對被徵收財產之所有人而言，係為公共利益所受之特別犧
      牲，國家自應予以補償，以填補其財產權被剝奪或其權能
      受限制之損失，故補償不僅需相當，更應儘速發給，方符
      憲法第15條規定人民財產權應予保障之意旨。
    4.原告所有橫山段橫山小段76-43 、76-44 地號2 筆土地，
      分別由橫山段橫山小段76-1（重測後為系爭青峰段568 地
      號）與橫山段橫山小段76-3（重測後為系爭青峰段569 地
      號）2 筆地號土地分割而來，土地接連在一起，該2 筆土
      地於92年6 月16日之徵收價格為每平方公尺單價8,200 元
      ，此有土地補償費在卷可考；但系爭青峰段568 、569 、
      571 地號3 筆土地（即重測前為橫山段橫山小段76-1、76
      -3、76-45 地號），於94年3 月21日之徵收單價經加減後
      卻僅為2,755 元，同1 筆土地，前後徵收兩次單價相差5,
      445 元，總金額相差2 千多萬元，其徵收價格差距如此懸
      殊，殊違平等原則。
    5.桃園縣地價評議委員會議於94年5 月31日要求原告提出申
      訴理由，又通知原告到桃園縣地價評議委員會陳述理由，
      但不到3 分鐘即被請離開會場並未傾聽原告之陳述，可見
      該委員會議完全閉關作業，且未說明「已達一般正常交易
      價格」此一乃籠統抽象之概念為何，況以目前該地區農地
      買賣市價已達每坪3 至4 萬元之行情，此有報紙售地廣告
      可證，被告未予斟酌即評定為2,775 元，可見其作成評價
      程序粗糙，非但有違恣意禁止原則，且違反比例原則及平
      等原則，其裁量處分顯然違法及不當。
  (二)被告主張之理由：
    1.有關系爭大園鄉○○段568 、569 、571 地號土地之地價
      區段如何查估、買賣實例之認定及依據為何，說明如下：
      (1)依地價調查估計規則第21條第1 項第2 款規定：「二、
        無買賣實例及收益實例之區段，應於鄰近或適當地區選
        取二個以上使用分區或編定用地相同，且依前款估計出
        區區，作為基準地價區段，按影響地價區域
        因素評價基準表及影響地價區域因素評價基準明細表，
        修正估計目標地價區區地價。無法選取使用分區
        或編定用地相同之基準地價區段者，得以鄰近使用性質
        類似或其他地價區區地價修正之。估計區段地價
        之過程及決定區段地價之理由，應填載於區段地價估價
        報告表」，因系爭大園鄉○○段568、569、571地號土
        地所屬編號第450地價區段內無買賣實例及收益實例，
        故於無法選取使用分區或編定用地相同之基準地價區段
        下，得以鄰近使用性質類似或其他地價區區地價
        修正之，本件係採鄰近使用性質類似或其他地價區段之
        編號第468、145兩地價區段（均為農地區段）推估修正
        之。
      (2)另依據地價調查估計規則第6 條規定：「調查買賣實例
        或收益實例時，應依買賣實例調查估價表或收益實例調
        查估價表之項目調查並填寫之。前項調查得向當事人、
        四鄰、不動產估價師、不動產經紀人員、地政士、金融
        機構、公有土地管理機關、司法機關或有關機關（構）
        為之」，不動產買賣移轉登記時，申請人須檢附土地移
        轉現值申報書，即可依據其登載之土地基本資料如鄉鎮
        市○地段、地號、面積等，查閱及其所屬之地價區段．
        ，至其買賣價格之調查或收益實例亦可向上開個人或單
        位詢價後修正之，故被告之買賣或收益實例即以上開方
        式取得，故無買賣實例之推估方式亦依照地價調查估計
        則相關規定辦理，至原告所稱「此種推估方式已逾越地
        價調查估計規則第14條至16條所規定之方式，且與土地
        徵收條例第30條規定有違」，係原告對被告地價區區地價查估過程，以及對地價調查估計規則之相
        關規定認知之錯誤。
      (3)與系爭土地毗鄰之大園鄉○○段288 地號土地屬住宅區
        ，而系爭土地位於河川區，無論使用管制、交通運輸、
        自然條件、工商活動、土地利用現況等，兩者間差異甚
        大，依地價調查估計規則第21條第1 項第2 款規定，經
        比較結果，河川區與農業用地使用性質最類似（使用同
        一分析明細表及估價報告表），而住宅區與河川區影響
        地價區域因素分析修正數差異過大，故乃採毗鄰農業區區編號第468 及較遠之編號第145 地價區段作為
        基準地價區段，按影響地價區域因素評價基準表及影響
        地價區域因素評價基準明細表，修正估計目標地價區區地價。
    2.原告所有系爭土地之都市計畫均屬於88年9 月30日發布之
      「高速鐵路桃園車站特定區計畫」，使用分區為「河川區
      」，並非都市計畫法第42條所明定之公共設施用地，故不
      適用都市計畫法第49條所規定地價補償之計算標準辦理地
      價查估。另依內政部部76年11月24日台（76）內地字第55
      50443 號函釋：「都市計畫行水區、水岸發展區非屬都市
      計畫法第42條所稱之公共設施用地」，及司法院釋字第32
      6 號解釋：「至於因地勢自然形成之河流，及因之而依水
      利法公告之原有行水區，雖在都市計畫使用區之範圍，仍
      不包括在內」，準此，系爭土地為依都市計畫法所定程序
      劃設之河川區，非屬公共設施保留地，地價之計算自無平
      均地權條例第10條暨其施行細則第63條規定之適用，亦無
      土地徵收條例第30條第1 項後段應按毗鄰非公共設施保留
      地之平均公告土地現值補償其地價之適用。
    3.依照桃園縣開源績效執行考核表，桃園縣公告土地現值應
      逐年接近市價，94年公告土地現值從93年占市價的61.64%
      往上調漲，94年決定公告土地現值約占市價約66% 為調整
      標準，系爭土地查估之區段地價（如查估表）為每平方公
      尺2,900 元，依占市價66% 則需訂定為每平方公尺1,900
      元，另依93年12月17日地價評議會決議為一般徵收另加4.
      5 成，已符合土地徵收條例合理補償之原則。
    4.有關原告稱大園鄉○○段76-43 、76-44 地號土地於92年
      間亦因高速鐵路車站特定區徵收，而原告於92年6 月16日
      以每平方公尺8,200 元領取補償費，與系爭大園鄉○○段
      568 、569 、571 地號之徵收補償費差異過大乙節：
      (1)高速鐵路桃園車站特定區計畫於88年辦理區段徵收時，
        係依據都市計畫草案辦理徵收，後討論特定區○街○○
        道工程用地範圍，發現高鐵桃園車站特定區區段徵收範
        圍邊界與公告之都市計畫河川區界線不符，致部分土地
        原屬範圍外，實已列入範圍內，應予補辦區段徵收，補
        辦徵收土地包括桃園縣中壢市○○里段○路○○段1-42
        等40筆土地（包含大園鄉○○段76-43、76-44兩筆地號
        土地）。
      (2)92年4 月擬定之「高速鐵路桃園車站特定區區徵
        收計畫」，將大園鄉○○段76-1、76-3地號分割出76-4
        3 、76-44 兩筆地號補辦區段徵收，並以高速鐵路桃園
        車站特定區區徵收後之住宅區92年度公告土地現值
        每平方公尺8,200 元辦理徵收，與系爭之大園鄉○○段
        568 、569 、571 地號土地所屬之河川區地價自有相當
        之差異。
    理  由
一、按土地徵收條例第18條第1 項規定：「直轄市或縣（市）主
    管機關於接到中央主管機關通知核准徵收案時，應即公告，
    並以書面通知土地或土地改良物所有權人及他項權利人。」
    ；第22條第1 項、第2 項分別規定：「土地權利關係人對於
    第18條第1 項之公告有異議者，應於公告期間內向該管直轄
    市或縣（市）主管機關以書面提出。該管直轄市或縣（市）
    主管機關接受異議後應即查明處理，並將查處情形以書面通
    知土地權利關係人。」、「被徵收土地權利關係人對於補償
    價額不服前項查處情形者，該管直轄市或縣（市）主管機關
    得提請地價評議委員會復議，土地權利關係人不服復議結果
    者，得依法提起行政救濟。」
二、本件事實概要已如前述，有內政部94年3 月17日台內地字第
    0940072588號核准徵收函、被告94年3 月30日府地權字第09
    400821206 號徵收公告、原告94年4 月29日陳情書、被告94
    年5 月11日府地價字第0940126446號復函、桃園縣地價及標
    準地價評議委員會94年第3 次會議紀錄及被告94年6 月8 日
    府地價字第06940155491 號函等附於原處分卷可稽，並為兩
    造所不爭執，堪予認定。由此事實即知，本件被告作成補償
    處分，乃以系爭土地非屬公設保留地，依94年1 月1 日之公
    告現值每平方公尺1,900 元加4 成5 計算而得。原告不服，
    循序提起行政訴訟，主張：系爭土地劃為450 地價區段，被
    告未說明該區段內何以無買賣實例、收益實例，即逕以遠在
    數里外之大園段第145 、468 地號土地之地價為參考依據，
    而不採與系爭土地毗鄰之青峰段288 地號土地之評定價格；
    又原告原所有橫山段橫山小段76-1、76-3地號土地分別分割
    出同小段76-43 、76-44 地號2 筆土地，此2 筆土地前於92
    年6 月16日被徵收，補償價格為每平方公尺8,200 元，但系
    爭3 筆土地，竟僅為2,755 元，同1 筆土地經分割後先後被
    徵收之單價竟相差5,445 元。本件徵收處分有違恣意禁止原
    則、比例原則、平等原則及誠信原則云云。
三、綜合兩造主張及攻防方法，本件之爭點有二：(一)系爭土地94
    年1 月1 日公告之現值，其調查估計之程序有無違誤？(二)被
    告計算系爭土地補償地價有無違誤？本院判斷如下：
    (一)系爭土地94年1 月1 日公告之現值，其調查估計之程序有
      無違誤？
      1.按平均地權條例第46條規定：「直轄市或縣( 市) 政府
        對於轄區內之土地，應經常調查其地價動態，繪製地價
        區段圖並估計區段地價後，提經地價評議委員會評定，
        據以編製土地現值表於每年1 月1 日公告，作為土地移
        轉及設定典權時，申報土地移轉現值之參考；並作為主
        管機關審核土地移轉現值及補償徵收土地地價之依據。
        」；另土地法施行法第40條規定：「地價調查估計及土
        地建築改良物估價之估價標的、估價方法、估價作業程
        序、估價報告書格式及委託估價等事項之規則，由中央
        地政機關定之」，內政部基於此項法規授權訂立「地價
        調查估計規則」，即為地政機關調查估計每宗土地現值
        之作業規範。
      2.次按地價調查估計規則第3 條規定：「地價調查估計之
        辦理程序如下：一、蒐集、製作或修正有關之基本圖籍
        及資料。二、調查買賣或收益實例、繪製地價區段草圖
        及調查有關影響區段地價之因素。三、估計實例土地正
        常單價。四、劃分或修正地價區段，並繪製地價區段圖
        。五、估計區段地價。六、計算宗地單位地價。」；第
        6 條規定：「調查買賣實例或收益實例時，應依買賣實
        例調查估價表或收益實例調查估價表之項目調查並填寫
        之。前項調查得向當事人、四鄰、不動產估價師、不動
        產經紀人員、地政士、金融機構、公有土地管理機關、
        司法機關或有關機關（構）為之」；第9 條規定：「（
        第1 項）第3 條第2 款所稱影響區段地價之因素，包括
        土地使用管制、交通運輸、自然條件、土地改良、公共
        建設、特殊設施、工商活動、房屋建築現況、土地利用
        現況、發展趨勢及其他影響因素之資料等。（第2 項）
        前項影響區段地價之資料，應依地價區段勘查表規定之
        項目勘查並填寫」；第18條第1 項規定：「劃分地價區
        段時，應攜帶地籍圖、地價分布圖及地價區段勘查表實
        地勘查，以鄉（鎮、市、區）為單位，斟酌地價之差異
        、當地土地使用管制、交通運輸、自然條件、土地改良
        、公共建設、特殊設施、工商活動、房屋建築現況、土
        地利用現況、發展趨勢及其他影響地價因素，於地籍圖
        上將地價相近、地段相連、情況相同或相近之土地劃為
        同一地價區段」；第19條前段規定：「地價區段之界線
        ，應以道路、溝渠等自然界線或使用分區、編定使用地
        類別等使用管制之界線或適當之地籍線為準」；第21條
        第1 項第2 款規定：「估計區段地價之方法如下：一、
        ……二、無買賣實例及收益實例之區段，應於鄰近或適
        當地區選取二個以上使用分區或編定用地相同，且依前
        款估計出區區，作為基準地價區段，按影響
        地價區域因素評價基準表及影響地價區域因素評價基準
        明細表，修正估計目標地價區區地價。無法選取
        使用分區或編定用地相同之基準地價區段者，得以鄰近
        使用性質類似或其他地價區區地價修正之。估計
        區段地價之過程及決定區段地價之理由，應填載於區段
        地價估價報告表」；由以上規定可知，公告現值之調查
        估計，應先參酌土地使用管制、交通運輸、自然條件、
        土地改良、公共建設、特殊設施、工商活動、房屋建築
        現況、土地利用現況、發展趨勢及其他各項影響因素，
        將地價相近、地段相連、情況相同或相近之土地劃分地
        價區段，再依相關規定估計區段地價。
      3.經查，系爭土地屬於88年9 月30日發布之「高速鐵路桃
        園車站特定區計畫」範圍內，其使用分區為「河川區」
        ，非屬公共設施保留地，此有被告所轄城鄉發展局都市
        行政課所發之土地使用分區證明書1 紙編為原處分卷附
        件六可憑。其經被告機關劃定為「大園─新街溪河川區
        」之「450 編號區段」，此有94年青峰段地價區段圖及
        地價區段勘查表各1 件編為原處分卷附件七可稽。
      4.再按基於水利法第78條之2 規定授權訂定之「河川管理
        辦法」第7 條第1 項、第2 項、第3 項分別規定：「河
        川區域之劃定及變更由管理機關測定，報主管機關核轉
        中央主管機關核定後，由主管機關公告並函送有關鄉（
        鎮、市、區）公所揭示及公開閱覽。中央管河川由水利
        署測定，報中央主管機關核定公告，並函送當地直轄市
        、縣（市）主管機關轉由有關鄉（鎮、市、區）公所揭
        示及公開閱覽」、「前項公告劃入河川區域內之公私有
        土地在未經變更公告劃出前，管理機關應依本法（按即
        水利法第78條以下之相關規定）及本辦法相關規定限制
        其使用」、「河川區域劃定及變更公告時，主管機關應
        同時函送當地都市或非都市計畫機關配合辦理使用分區
        變更為河川區」，即都市計畫範圍內之河川區，乃中央
        主管機關依法所核定，其使用方式受到水利法及河川管
        理辦法有關規定之限制，例如水利法第78條規定：「河
        川區域內，禁止下列行為：一、填塞河川水路。二、毀
        損或變更河防建造物、設備或供防汛、搶險用之土石料
        及其他物料。三、啟閉、移動或毀壞水閘門或其附屬設
        施。四、建造工廠或房屋。五、棄置廢土或其他足以妨
        礙水流之物。六、在指定通路外行駛車輛。七、其他妨
        礙河川防護之行為」。是以，經劃定公告之河川區，其
        利用已大受限制，被告參酌其自然形勢、未來發展等影
        響地價之因素，依前揭地價調查估計規則第18條第1 項
        、第19條前段規定，將系爭土地劃歸在情況相同之「大
        園─新街溪河川區區段範圍」之「450 編號區段」，自
        無違誤。
      5.又依前揭地價調查估計規則第6 條規定，被告調查買賣
        實例或收益實例時，得向當事人、四鄰、不動產估價師
        、不動產經紀人員、地政士、金融機構、公有土地管理
        機關、司法機關或有關機關（構）為之。本件被告陳稱
        其乃由機關受理不動產移轉登記時，申請人所提出之土
        地移轉現值申報書上載土地基本資料如鄉鎮市○地段、
        地號、面積等，查閱其買賣價格，惟經查本件系爭土地
        所屬地價區段並無買賣及收益實例，且鄰近地區並無使
        用分區相同之地價區段，乃依地價調查估計規則第21條
        第1 項第2 款規定，選取鄰近使用性質類似之屬於農業
        用地之第468 、145 兩地價區段予以推估修正，此有第
        450 號地價區區地價估價報告表」附於本院卷
        第122 頁可憑。查被告既已陳明其調查之過程而無所獲
        ，所稱「無買賣或收益實例」乃屬消極事實，稽之一般
        舉證責任分配原則，無法令負舉證責任；反之，倘原告
        為相反之主張，即主張該地價區段有買賣或收益實例，
        原告自應舉證以實其說。乃原告徒然指摘被告未說明何
        以該地價區段內無買賣或收益實例云云，尚不足以為有
        利於原告之認定。
      6.再查，第468 、145 兩地價區段土地之使用分區為農牧
        用地，該二地價區段內土地之使用現況分別為「本區段
        屬中正機場限建範圍，目前現況為農作使用」、「本區
        段屬中正機場限建範圍，現況為農作使用、少部份空地
        」，此有桃園縣蘆竹地政事務所製作之該二地價區區劃分勘查檢討表暨各該區域內土地現況照片附於
        本院卷第126-129 頁可稽；而系爭土地所屬之第450 號
        地價區段內土地之使用現況則為「本區段屬中正機場限
        建範圍，現況為新街溪」，此亦有該地價區段劃分勘查
        檢討表附於本院卷第124 頁足憑。由上開各該地價區段
        內土地現況相較，被告主張河川區與農業用地使用性質
        類似，並非無稽。則被告以第468 、145 號地價區段作
        為推估本件第450 號地價區段地價之基準地價區段，自
        屬合法有據。
      7.原告另主張被告調查系爭土地之現值作業，未參考毗鄰
        之大園鄉○○段288 地號土地，捨近求遠，有違誠信原
        則云云。惟查，該288 地號土地乃屬住宅區，此有被告
        提出之使用分區彩色圖表附於本院卷第68頁可明，原告
        對此亦未爭執。則系爭土地所屬之第450 號地價區段與
        288 地號土地所屬之地價區段，自不具有使用分區相同
        或使用性質類似之關連性，依前揭地價調查估計規則第
        21條第1 項第2 款規定，原告未參酌該288 地號所屬之
        地價區段，並無違誤。
    (二)被告計算系爭土地補償地價有無違誤？
      1.按土地徵收條例第30條規定：「被徵收之土地，應按照
        徵收當期之公告土地現值，補償其地價。在都市計畫區
        內之公共設施保留地，應按毗鄰非公共設施保留地之平
        均公告土地現值，補償其地價。前項徵收補償地價，必
        要時得加成補償；其加成補償成數，由直轄市或縣（市
        ）主管機關比照一般正常交易價格，提交地價評議委員
        會於評議當年期公告土地現值時評定之」，次按都市計
        畫法第42條規定：「都市計畫地區範圍內，應視實際情
        況，分別設置左列公共設施用地：一、道路、公園、綠
        地、廣場、兒童遊樂場、民用航空站、停車場所、河道
        及港埠用地。二、學校、社教機關、體育場所、市場、
        醫療衛生機構及機關用地。三、上下水道、郵政、電信
        、變電所及其他公用事業用地。四、本章規定之其他公
        共設施用地」。另按「都市計畫法第42條第1 項第1 款
        所稱之河道，係指依同法第3 條就都市重要設施作有計
        畫之發展，而合理規劃所設置之河道而言。至於因地勢
        自然形成之河流，及因之而依水利法公告之原有『行水
        區』，雖在都市計畫使用區之範圍，仍不包括在內」，
        司法院釋字第326 號解釋意旨參照。系爭土地為都市計
        畫乃屬88年9 月30日發布之「高速鐵路桃園車站特定區
        計畫」範圍內，使用分區為「河川區」，此業經說明於
        前，則參照前揭規定及大法官解釋意旨，系爭土地自非
        依都市計畫法所規劃設置之公共設施用地。則關於系爭
        土地之徵收補償價格，應依土地徵收條例第30條第1 項
        前段及第2 項前段之規定，按照徵收當期之公告土地現
        值加成計算。
      2.至於加成成數為何？依前揭土地徵收條例第30條第2項
        後段規定，乃由直轄市或縣（市）主管機關於必要時比
        照一般正常交易價格，提交地價評議委員會於評議當年
        期公告土地現值時評定之。而所謂「必要時」、「一般
        正常交易價格」，均屬「不確定法律概念」，行政機關
        適用此一不確定法律概念於具體之事實關係時，依事件
        之性質，有其判斷餘地。其所為之判斷係依事務之本質
        以法律解釋或涵攝所得之具體化結果，如無裁量逾越或
        濫用之判斷瑕疵時，實應予以尊重。經查，桃園縣公告
        土地現值已逐年接近市價，94年公告土地現值預計應達
        市價之66.62%，此有「各直轄市、縣市公告土地現值占
        一般正常交易價格百分比預計進度表」附於本院卷第83
        頁可憑。系爭土地查估之區段地價結果為每平方公尺2,
        900 元，此稽之前揭本件第450 號地價區段地價估價報
        告表亦明；而桃園縣地價及標準地價評議委員會93年第
        4 次會議評定該第450 地價區段之公告現值為每平方公
        尺1, 900元，其結果約占市價之65.51%，與預定進度相
        近。另同次會議決議該縣94年辦理公告徵收之地價加成
        補償標準為「94年公告土地現值加計四成五」，經計算
        結果系爭土地之徵收補償費為每平方公尺2,755 元，較
        之市價買賣另有土地增值稅之負擔，則該經評定之加成
        成數已達一般正常交易價格，自符土地徵收條例合理補
        償之原則。本件桃園縣地價及標準地價評議委員會93年
        第4 次會議評定之加成成數自無裁量違誤之疑義。
      3.原告另主張自母地號橫山段橫山小段76-1、76-3地號土
        地分割而來之同小段76-43 、76-44 地號土地，前於92
        年間亦因高速鐵路車站特定區而經徵收，當時補償費為
        每平方公尺8,200 元，系爭土地之補償費顯然過低一節
        。經查，同小段76-43 、76-44 地號土地於92年間被徵
        收，係以高速鐵路桃園車站特定區區徵收後之住宅
        區92年度公告土地現值每平方公尺8,200 元辦理徵收，
        此有該高速鐵路桃園車站特定區區徵收計畫書、
        該76-43 、76-44 地號土地之所有權人歸戶清冊及土地
        業戶具領補償費聯單附於本院卷第110 、119 、120 頁
        足憑。由此足明76-43 、76-44 地號土地乃因劃為住宅
        區，而經以住宅區之公告現值予以補償，系爭土地則屬
        河川區，兩者使用分區不同，土地價值自有差異，自不
        能相提並論。
四、綜上所述，被告依土地徵收條例第30條第1 項前段、第2 項
    前段規定，以系爭土地94年1 月1 日公告現值每平方公尺1,
    900 元，並加計桃園縣地價及標準地價評議委員會決議之加
    成成數四成五，計算系爭土地之補償地價為每平方公尺2,75
    5 元，並無不合，訴願決定遞予維持，亦無違誤。本件原告
    之訴為無理由，應予駁回。
據上論結，本件原告之訴為無理由，爰依行政訴訟法第98條第3
項前段，判決如主文。
中    華    民    國     95    年    11    月    24    日
                         第八庭審判長法  官  蔡  進  田
                                     法  官  畢  乃  俊
                                     法  官  李  玉  卿
上為正本係照原本作成。
如不服本判決，應於送達後20日內，向本院提出上訴狀並表明上
訴理由，如於本判決宣示後送達前提起上訴者，應於判決送達後
20日內補提上訴理由書（須按他造人數附繕本）。
中    華    民    國     95    年    11    月    24    日
                                     書記官  楊  怡  芳


司法院資訊處製作；財團法人民間司法改革基金會備份。
